最高法院刑事判決　　　　　　九十四年度台上字第七三五三號
　　上　訴　人　甲○○
　　　　　　　　　　　　136號（現另案在台灣高雄第二監獄
　　　　　　　　　　　　執行中）
上列上訴人因違反毒品危害防制條例案件，不服台灣高等法院高
雄分院中華民國九十四年九月二十九日第二審判決（九十四年度
上訴字第六六六號，起訴案號：台灣屏東地方法院檢察署九十二
年度偵續字第四二號），提起上訴，本院判決如下：
    主  文
原判決撤銷，發回台灣高等法院高雄分院。
    理  由
本件原判決認定：上訴人甲○○前因違反麻醉藥品管理條例案件
，經台灣屏東地方法院於民國八十七年五月六日以八十七年度易
字第三六四號刑事判決科處有期徒刑六月確定，並於八十七年九
月二日易科罰金執行完畢；又因傷害案件，經原審法院以八十九
年度上易字第一六七五號刑事判決科處有期徒刑六月確定，於九
十年二月十三日易科罰金執行完畢。詎其仍不知悔改，明知海洛
因業經行政院公告為毒品危害防制條例第二條第二項第一款之第
一級毒品，不得非法持有、販賣，竟因本身需自黃山水（另行偵
辦）處取得毒品施用，乃意圖營利，以每日新台幣（下同）二千
五百元之報酬受僱於黃山水，與黃山水及為黃山水手下之不詳姓
名成年男子共同基於販賣海洛因之概括犯意聯絡，連續於九十二
年一月至同年四月二十日間某日，由曾文松先以行動電話與黃山
水之手下聯絡購買海洛因之事宜及交付海洛因之地點，再由上訴
人在屏東縣東港鎮三西和之慈惠護校門前或南州鄉代天府前，以
每包（約０．三公克）五百元之價格販賣交付海洛因予曾文松（
另案偵辦）一次；又於九十四年三、四月間某日，由古謹萍先以
上開行動電話與黃山水或其手下聯絡買受海洛因一千元（約０．
五公克）及約定交付海洛因之地點後，亦由上訴人持同數量之海
洛因一包，至南州鄉代天府前交付予古謹萍（另案偵辦）一次。
上訴人兩次販賣海洛因共取得對價一千五百元及受僱於黃山水之
一日報酬二千五百元。嗣為警於九十二年五月五日十四時三十分
許，在南州鄉○○路十二號前查獲曾文松持有海洛因一包後，進
而循線查悉上情等情。因而撤銷第一審不當之科刑判決，改判仍
論處上訴人共同連續販賣第一級毒品（累犯）罪刑，固非無見。
惟查：(一)、科刑之判決書，須將認定之事實於事實欄詳為記載，
然後於理由內說明其所憑之依據及認定之理由，使事實與理由兩
相一致，方為適法。如事實欄之記載與理由內之敘述不相符合，
即屬判決理由矛盾，其判決為當然違背法令。原判決於事實欄認
定上訴人於「九十四年」三、四月間某日，持海洛因一包至南州
鄉代天府前交付予古謹萍一次等情，然理由欄則採取證人古謹萍
之證詞，據謂上訴人係於「九十二年」三、四月間販賣、交付海
洛因予古謹萍（見原判決第五頁倒數第二列至第六頁第十五列）
；又原判決事實欄既認定上訴人與黃山水及黃山水之手下共同基
於販賣海洛因之概括犯意聯絡，連續販賣海洛因予曾文松、古謹
萍各一次。但理由欄卻援引證人曾文松於警詢及檢察官偵訊中所
陳：伊曾向黃山水所僱用之上訴人購買過海洛因，每次一包五百
元，黃山水有拿過海洛因給伊，亦有請其手下拿海洛因給伊，上
訴人是黃山水之手下云云，及證人古謹萍於偵查中所證：伊於九
十二年五月二十一日前一、兩個月開始向黃山水購買海洛因，一
次買一千元，伊要購買前，均先打行動電話，有時黃山水接聽，
大部分係替黃山水發藥之人接聽，交付海洛因處均在南州鄉大廟
前（代天府），上訴人只拿過一、二次海洛因予伊云云（見原判
決第四頁第二十一列至第五頁第四列），資為判決之基礎。然依
證人曾文松、古謹萍前開陳證之內容觀之，該二證人各向上訴人
及黃山水、其手下購買海洛因之次數應不僅一次，上訴人與黃山
水及其手下就本件犯行既為共同正犯，自應對犯罪之全部事實共
負其責，故原判決事實欄之記載，與理由內之敘述不相一致，已
有判決理由矛盾之違誤。(二)、依卷內資料所載，證人曾文松於九
十二年五月五日十五時五十五分警詢時係陳稱：「（你海洛因來
源為何？）向乙名綽號『山水』之人所購買」、「（『山水』正
確年籍為何？如何聯絡、購買？）我不知道，我無法聯絡，每次
『山水』都自己至我住處詢問我是否購買，如我有需要，我就向
他購買」（見偵續字第四十二號他案卷第六頁反面），但嗣於同
日十七時十分警詢時則改稱：「（你要檢舉何人販毒予你？）綽
號『山水』，正確年籍為黃山水……」、「（黃山水販賣毒品予
你幾次？分別於何時、何地？數量、價錢為何？）共賣給我約六
次左右，於九十二年四月八日起至四月十九日……均在屏東縣東
港鎮三西和慈惠護校門口前交易……每次均購買五百元……」（
見屏東縣警察局潮州分局刑事案件偵查卷第十五頁反面），對其
在何處向黃山水購買海洛因，先後供陳不一；又證人古謹萍於九
十二年五月二十一日警詢時原證陳：「（你施打用的毒品來源？
）我是向屏東縣東港鎮綽號叫『小東』的男子買的」、「（你在
屏東縣南州鄉○○村○○路一三六號甲○○和洪秀玉住宅內，有
無發現甲○○和洪秀玉在施用毒品或販賣毒品？）沒有」（見同
上警卷第二十六頁正、反面），嗣於同年月二十八日警詢及檢察
官偵查中雖改稱：黃山水有僱用上訴人為其販賣毒品云云，惟對
每次購買毒品之價格，或稱每次購買五百元、一千元不等，或稱
每次均係一千元（見偵續字第四二號偵查卷第五十一頁、第六十
三頁），對上訴人有無販賣毒品及其每次購買毒品之價格等節，
供詞前後亦不儘一致。上訴人之選任辯護人於原審並執此具狀對
證人曾文松、古謹萍於警詢或偵查中證詞之真實性提出質疑，（
見原審卷第七十六頁至第七十八頁）。實情為何？為明真相，且
此於上訴人之利益有重大關係，原審就此未進一步予以究明，並
於判決理由為必要之敘述，遽行判決，亦嫌速斷而難昭折服。上
訴意旨執此指摘原判決違法，非無理由，認應發回更審，期臻翔
適。
據上論結，應依刑事訴訟法第三百九十七條、第四百零一條，判
決如主文。
中　　華　　民　　國　九十四　年　 十二 　月　二十九　日
                      最高法院刑事第十一庭
                          審判長法官  謝　俊　雄
                                法官  陳　世　雄
                                法官  魏　新　和
                                法官  吳　信　銘
                                法官  徐　文　亮
      本件正本證明與原本無異
                                      書  記  官
中　　華　　民　　國　九十五　年　　一　　月　　二　　日
                                                      Ｌ
